【裁判字號】    97,聲,244
【裁判日期】    970227
【裁判案由】    解任臨時管理人
【裁判全文】
臺灣桃園地方法院民事裁定               97年度聲字第244號
聲  請  人  王順顯即盛光實業有限公司臨時管理人
代  理  人  黃暖琇律師
相  對  人  財政部台灣省北區國稅局桃園縣分局
法定代理人  甲○○
上列聲請人聲請解任臨時管理人事件，本院裁定如下：
    主  文
聲請人王順顯為盛光實業有限公司之臨時管理人職務應予解任。
聲請程序費用新台幣壹仟元由相對人負擔。
    理  由
一、本件聲請意旨略以：(一)聲請人於民國92年間經相對人向台灣
    桃園地方法院聲請選任為盛光實業有限公司之臨時管理人，
    聲請人不服提出抗告，經台灣高等法院93年度抗字第471 號
    民事裁定駁回確定。惟聲請人從未參與盛光實業有限公司之
    營運，僅係於民國88年09月間受胞弟王少偉請託出借身份證
    及印章辦理公司設立登記流程，聲請人對於王少偉設立之公
    司名稱及營業地址皆不知情，與其他三名股東同為人頭股東
    。直至92年間聲請人收受法院就選任管理人事件之開庭通知
    始悉，盛光實業有限公司不知於何時，改選董事長為嚴益，
    又嚴益於89年12月04日死亡，相對人遂以利害關係人之身份
    向台灣桃園地方法院聲請選任盛光實業有限公司之臨時管理
    人，以代行董事長及董事會之職權，實則為遂行向臨時管理
    人催繳盛光實業有限公司積欠之稅款及罰鍰將近新台幣一百
    萬元之目的；(二)嗣聲請人不甘無端身任臨時管理人之責任，
    而於96年間對王少偉等人提起刑事詐欺及偽造文書告訴，出
    庭時盛光實業有限公司連同聲請人在內之股東汪淑慧等人皆
    供稱均不知悉或參與盛光實業有限公司營運，此有台灣桃園
    地方法院檢察署不起訴處分書可參，足證聲請人擔任盛光實
    業有限公司之臨時管理人已無從積極行使董事長及董事會之
    職權，其對於公司究竟有何資產及收益尤屬無知，實無法達
    成公司法第208 條之1 立法謀求保障公司股東權益及維護公
    共利益之意旨，且聲請人於96年12月底復收受法務部行政執
    行署命令報告盛光實業有限公司財產狀況，致聲請人不堪其
    擾，遂爰依非訟事件法第183 條及公司法第208 條之1 之規
    定，向鈞院聲請解除臨時管理人之職務；(三)按公司法第24條
    規定：「解散之公司除因合併、分割或破產而解散外，應行
    清算。」查盛光實業有限公司已因主管機關發佈解散命令而
    當然解散，有經濟部於95年02月24日以經授中字第09534656
    05號函令可證。又經濟部曾以經商字第09302403100 號函釋
    「公司經廢止登記後，應行清算，而清算中之公司，應選任
    清算人執行清算事務，無選任臨時管理人之情事」一則，是
    認本件盛光實業有限公司應無繼續選任臨時管理人一職之必
    要，而應進行清算程序方符公司法之規定；(四)綜上所陳，聲
    請人礙難執行臨時管理人職務之理由已如上述，且盛光實業
    有限公司既已解散廢止，更無選任臨時管理人之必要，則聲
    請人請求解任臨時管理人，應有理由等語。
二、按有限公司董事不為或不能行使職權，致公司有受損害之虞
    時，法院因利害關係人或檢察官之聲請，得選任一人以上之
    臨時管理人，代行董事之職權。但不得為不利於公司之行為
    。公司法第108 條第4 項準用同法第208 條之1 第規定設有
    明文。次按解散之公司除因合併、分割或破產而解散外，應
    行清算；公司經中央主管機關撤銷或廢止登記者，準用第24
    條至第26條之規定，公司法第24條及第26條之1 分別有明文
    規定。又無限公司之清算，以全體股東為清算人，但本法或
    章程另有規定或經股東決議，另選清算人者，不在此限；不
    能依第79條規定定其清算人時，法院得因利害關係人之聲請
    ，選派清算人，公司法第79條及第81條亦有明文。而有限公
    司之解散及清算，依公司法第113 條之規定，準用無限公司
    相關之規定。復按臨時管理人係代行董事職權，公司經廢止
    登記後，即應行清算，而清算中之公司，應選任清算人執行
    清算事務，無選任臨時管理人之情事，亦有經濟部93年11月
    19日經商字第09302403100 號函可參。
三、經查，盛光實業有限公司已於95年02月24日以經授中字第09
    53465605號經廢止登記，此有聲請人所提出之盛光實業有限
    公司基本資料查詢明細一紙在卷可稽。依上揭說明，盛光實
    業有限公司已進入清算程序，應依清算之相關規定選任清算
    人進行清算。本院前依利害關係人財政部台灣省北區國稅局
    桃園縣分局聲請，於民國92年11月28日以92年度聲字第628
    號裁定選任聲請人為盛光實業有限公司之臨時管理人，然因
    盛光實業有限公司現既已經登記廢止，應行清算程序，則所
    積欠之稅款，應依清算程序處理，而清算中之公司，應選任
    清算人執行清算事務，聲請人已無任臨時管理人之必要，是
    聲請人聲請解任盛光實業有限公司臨時管理人之職務，尚非
    無據，應為准許。
四、依非訟事件法第21條第2 項、第24條第1 項，民事訴訟法第
    78條，裁定如主文。
中    華    民    國    97    年    2     月    27    日
                  民事第二庭法  官  呂仲玉
以上正本係照原本作成。
如對本裁定抗告，須於裁定送達後10日內向本院提出抗告狀，並
應繳納抗告費新台幣1,000 元。
中    華    民    國    97    年    2     月    27    日
                            書記官  賴柏仲


司法院資訊處製作；財團法人民間司法改革基金會備份。
